【裁判字號】    97,消債更,1279
【裁判日期】    980407
【裁判案由】    更生事件
【裁判全文】
臺灣臺南地方法院民事裁定          97年度消債更字第1279號
聲  請  人  甲○○
代  理  人  杜婉寧律師
上列當事人因消費者債務清理事件，聲請更生，本院裁定如下：
    主    文
聲請駁回。
聲請費用由聲請人負擔。
    理    由
一、按債務人與金融機構協商成立者，不得聲請更生或清算，但
    因不可歸責於己之事由，致履行顯有重大困難者，不在此限
    ；本條例施行前，債務人依金融主管機關協調成立之中華民
    國銀行公會會員辦理消費金融案件無擔保債務協商機制與金
    融機構成立之協商，準用前項之規定，消費者債務清理條例
    第151 條第5 項、第6 項分別定有明文。又聲請更生或清算
    不合程式或不備其他要件者，法院應以裁定駁回之，但其情
    形可以補正者，法院應定期間先命補正，復為同條例第8條
    所明定。
二、本件聲請意旨略以：債務人每月收入約新台幣（下同）28,0
    00元，然聲請人配偶每月收入約25,718元，聲請人夫妻每月
    收入共53,718元，然聲請人家庭每月所需花費之基本開銷為
    37,255元，再加上聲請人每月應支付最大債權銀行之協商款
    17,467元，每月共需支出為54,722元，聲請人實已入不敷出
    ，無法維持最低基本生活。有不能清償債務之情事，而債務
    人之無擔保或無優先權之債務總額未逾1,200萬元，復未經
    法院裁定開始清算程序或宣告破產，惟因不可歸責於己之事
    由，致履行顯有重大困難，為此，依消費者債務清理條例提
    出本件更生之聲請等語。
三、經查：
（一）債務人前於消費者債務清理條例施行前，依金融主管機關
      協調成立之中華民國銀行公會會員辦理消費金融案件無擔
      保債務協商機制與最大債權金融機構萬泰商業銀行股份有
      限公司（下稱萬泰銀行）於95年5月19日成立協商，當時
      債務人之無擔保債務總額為1,229,485元，雙方約定債務
      人每月應償還款項為17,467元，分80期，年利率3.88%。
      債務人繳納至97年10月間復向萬泰銀行申請變更債務協商
      還款方案，萬泰銀行遂於97年11月6日提供債務人月付金
      10,000元、分96期、年利率3%之還款方案，然不獲債務人
       接受，並表示已向法院聲請更生，嗣於97年11月7日由最
      大債權銀行報送協商毀諾註記至聯合徵信中心，有債務人
      提出之協議書及無擔保債務還款計畫及萬泰銀行97年11月
      14日民事更生陳報狀檢附之協商客戶還款分配資料查詢表
      、協商催收紀錄表在卷可稽，堪信為真實。
（二）聲請人95年、96年並無所得稅報稅資料，而據其自陳擔任
      於永和豆漿店員工，每月收入約28,000元，別無其他財產
      ，有財政部臺灣省南區國稅局95、96年度綜合所得稅各類
      所得資料清單、財產歸屬資料清單、在職暨薪資證明單各
      1 份為證，並經本院調取債務人稅務電子閘門財產所得調
      件明細表在卷可稽，堪認債務人自陳其每月平均收入約為
      28,000元屬實。又聲請人主張以其本身及其配偶陳淑慧之
      總收入，扣除渠等共同負擔家庭含其子及其父等1家4口之
      生活、教育費用每月須支出37,255元後，所剩餘額已不足
      清償協商款云云。惟查，聲請人之配偶陳淑慧於96年度平
      均月收入固僅為25,718元，此有本院調取陳淑慧稅務電子
      閘門財產所得調件明細表在卷可稽，然據聲請人提出陳淑
      慧於彰化銀行中華路分行存摺內頁交易紀錄有關「薪資」
      入帳顯示，陳淑慧於97年1月至97年12月「實際」收入總
      額為381,744元，每月平均所得31,812元，因聲請人係於
      97 年11月始毀諾，是審酌聲請人是否有可歸責之事由，
      自應以97年度之償債能力為準。是以，縱如聲請人所述，
      伊與配偶每月須支出一家4口之生活費達37,255元屬實，
      然以聲請人及其配偶於「97年度」每月平均所得共計59,
      812元，扣除37,255元生活支出外，尚餘22,557元，應足
      支付協商款17,467元，況最大債權人萬泰銀行嗣後亦有提
      出變更債務協商還款方案月付金10,000元，聲請人猶不履
      行債務，尚難謂有不可歸責於己之事由。
四、綜上所述，聲請人於消費者債務清理條例施行前，既已與金
    融機構之債權人依金融主管機關協調成立之中華民國銀行公
    會會員辦理消費金融案件無擔保債務協商機制成立協商，且
    又無因不可歸責於己致履行顯有重大困難之事由，則其聲請
    更生，顯然不符消費者債務清理條例第151條第6項準用同條
    第5 項前段之規定，且上開欠缺又屬無從補正，從而，依上
    開說明，應予駁回其更生之聲請，爰裁定如主文。
中    華    民    國    98    年    4    月      7     日
                民事第三庭  法    官  蔡雅惠
上為正本係照原本作成。
如不服本裁定，應於裁定送達後10日內，以書狀向本院提出抗告
，並繳納抗告費新臺幣1千元。
中    華    民    國    98    年    4    月      7     日
                              書 記 官  詹書瑋


司法院資訊處製作；財團法人民間司法改革基金會備份。
